臺灣新竹地方法院刑事判決
111年度易字第48號
公  訴  人  臺灣新竹地方檢察署檢察官
被      告  朱素靜


            陳金來


共      同
指定辯護人  本院公設辯護人林建和  
上列被告竊盜案件，經檢察官提起公訴（110年度偵字第13895號
），本院判決如下︰
    主  文
朱素靜共犯攜帶兇器竊盜罪，處有期徒刑陸月，如易科罰金，以
新臺幣壹仟元折算壹日。扣案鐵鍬壹支沒收。
陳金來共犯攜帶兇器竊盜罪，處有期徒刑陸月，如易科罰金，以
新臺幣壹仟元折算壹日。
    事  實
一、朱素靜於民國110年11月17日晚間7時許，攜帶客觀上足供兇
    器使用之鐵鍬1支並駕駛車牌號碼000-0000號自用小客車行
    經陳政佑所管領位於新竹縣○○鄉○○路000號華興國民小學人
    行道改善工程現場時，見該處人行道水泥鋪面業經挖除混凝
    土致鋼筋祼露在外，且該處亦無人看管，竟意圖為自己不法
    所有，基於攜帶兇器竊盜之犯意，徒手竊取現場鋼筋，且通
    知陳金來前來現場，陳金來接獲朱素靜通知騎乘三輪車抵達
    現場後，竟意圖為自己不法所有，與朱素靜共同基於攜帶兇
    器竊盜之犯意聯絡，向朱素靜借用上開鐵鍬，將人行道上之
    泥土挖開後，再徒手竊取該處之鋼筋，朱素靜與陳金來因而
    共同竊取鋼筋2捆得手，適因休假員警簡銘宏行經該處發覺
    朱素靜、陳金來行徑有異，乃通報員警前往盤查，當場逮捕
    陳金來、朱素靜，並扣得上開鋼筋2捆（已發還陳政佑）及
    鐵鍬1支，而查悉上情。
二、案經陳政佑訴由新竹縣政府警察局新湖分局報請臺灣新竹地
    方檢察署檢察官偵查後起訴。
    理  由
壹、證據能力：
一、按被告以外之人於審判外之言詞或書面陳述，除法律有規定
    者外，不得作為證據。被告以外之人於審判外之陳述，雖不
    符刑事訴訟法第159條之1至第159條之4之規定，而經當事人
    於審判程序同意作為證據，法院審酌該言詞陳述或書面陳述
    作成時之情況，認為適當者，亦得為證據，刑事訴訟法第15
    9條第1項、第159條之5第1項分別定有明文。查本件判決所
    引證據屬傳聞證據部分，被告2人及渠等辯護人就上開傳聞
    證據，於本院準備程序中均同意具證據能力（見本院卷第52
    頁），而本院審酌該等傳聞證據作成時之情況，並無違法取
    證及證明力過低之瑕疵，亦認以之作為證據為適當，依前揭
    規定說明，自得為證據。
二、本件其餘非供述證據，被告2人及渠等辯護人並未於本院言
    詞辯論終結前表示無證據能力，復查其取得過程亦無何明顯
    瑕疵，而認均具證據能力。
貳、實體部分：
一、認定犯罪事實所憑之證據及理由：
　　訊據被告2人固坦承於上開時、地攜帶扣案之鐵鍬撿拾鋼筋
    ，惟均矢口否認有何攜帶兇器竊盜之犯行，並均辯稱：我們
    認為鋼筋是別人不要的，所以才去撿拾等語；經查：
　㈠被告朱素靜於110年11月17日晚間7時許，攜帶客觀上足供兇
    器使用之鐵鍬1支並駕駛車號000-0000號自用小客車行經告
    訴人陳政佑所管領位於新竹縣○○鄉○○路000號華興國民小學
    人行道改善工程現場時，見該處人行道水泥鋪面業經挖除混
    凝土致鋼筋祼露在外，即徒手撿拾現場鋼筋，且通知被告陳
    金來前來現場，被告陳金來接獲被告朱素靜通知騎乘三輪車
    抵達現場後，向被告朱素靜借用上開鐵鍬，將人行道上之泥
    土挖開後，再徒手撿拾該處之鋼筋乙節，為被告2人所是認
    （見本院卷第51頁），核與證人即告訴人陳政佑於警詢、檢
    察事務官詢問及偵訊中之證述相符（見偵查卷第32頁至第33
    頁、第60頁背面、第63頁背面），此外，復有新竹縣政府警
    察局新湖分局新工派出所受理各類案件紀錄表、扣押筆錄、
    扣押物品目錄表、查獲現場暨扣案鐵鍬照片等件在卷可佐（
    見偵查卷第8頁、第29頁至第31頁、第34頁至第35頁），且
    有鐵鍬1支扣案可資佐證，此部事實首堪認定。
　㈡證人陳政佑於檢察事務官詢問及偵訊時均證稱：被告2人竊取
    的鋼筋是我們用怪手打除水溝面後，露出來的，水泥裡面的
    鋼筋我們是用砂輪機切出來，另一部分會鬆開，這些鋼筋用
    怪手敲出來後，都是有價值的回收物，是否要回收，也是我
    們公司來做決定等語（見偵查卷第60頁背面、第63頁背面）
    。是依證人陳政佑上開證言，被告2人於上開時、地所撿拾
    之鋼筋，係為其施作人行道工程，打除表面後，所產生有價
    值之可回收物，並非一般工程廢棄物，且依案發現場照片，
    該處雖未設有一般工地之圍籬，然明顯為人行道水泥鋪面打
    除後之工地樣貌，且有鋼筋散落在水泥塊內，此有現場照片
    在卷可佐（見偵查卷第34頁背面至第35頁），是自案發現場
    觀之，被告2人撿拾鋼筋之現場外觀既與一般施工之工地現
    場無異，且鋼筋亦散落在打除水泥鋪面後之人行道內，衡以
    鋼筋仍為有市場價值之可回收物，殊難想像施工單位會逕行
    拋棄上開仍具市場交易價值之廢鋼筋，任由他人撿拾，可認
    證人陳政佑上開所證因廢棄之鋼筋具交易價值，故未允許被
    告2人任意撿拾之情應屬可信。又案發現場既為工地，且被
    告2人自承渠等知悉撿拾該等鋼筋可供變賣（見偵查卷第11
    頁、第21頁），足認被告2人均知悉案發現場之鋼筋具市場
    交易價值，而現場外觀為一般現場工地，而工地現場之廢棄
    鋼筋仍為交易價值之物，已如前述，是被告2人對於該等鋼
    筋仍為施工單位所有乙情，自難諉為不知，從而，被告2人
    未經施工單位允許，恣意撿拾並置於渠等實力支配下，主觀
    上顯有不法所有意圖甚明。
  ㈢被告2人雖均辯稱：我們認為鋼筋是別人不要的，所以才去撿
    拾等語；惟查，本案告訴人陳政佑因該等鋼筋仍具市場交換
    價值，故並未允許被告2人任意撿拾現場鋼筋已如前述，雖
    自前開卷附之現場照片中，未見有圍籬設置，然該處仍為一
    般之工地，實難想像被告2人對於該工地內之物品屬於施工
    單位所有乙情，毫無所悉，故渠等上開所辯，顯為卸責之詞
    ，不足採信。
  ㈣辯護人固為被告2人利益辯護稱：自員警職務報告中，可知第
    一時間具偵查實務經驗之員警亦無法確認該鋼筋是否為無價
    值之工程廢棄物，可見該等鋼筋之外觀極易使人誤認為廢棄
    物，且依現場照片，該處人行道開挖後，現場凌亂且無圍籬
    ，亦無人員在場維持秩序，更亦使人誤會該批鋼筋為廢棄物
    ，況被告陳金來係經被告朱素靜通知前來現場，被告陳金來
    抵達現場前，被告朱素靜撿拾鋼筋之行為並未遭制止，更可
    認被告2人所述渠等撿拾時未遭人阻止乙節屬實，綜上，可
    認被告2人主觀上並無竊盜之犯意等語。惟查，員警職務報
    告上雖載有「…到場時，因無法確認是否為工程廢棄無價值
    之物品，先行通知廢棄鋼筋所有人到所說明…」，有職務報
    告在卷可佐（見偵查卷第7頁），然此僅足佐證員警係再發
    動司法調查前，仔細查證之過程，尚不足以憑此，而反論被
    告2人主觀上無竊盜之犯意，且現場是否為有圍籬、施工單
    位是否設置人員維持秩序等情節，僅為施工單位防盜措施是
    否嚴密，尚不能以被害人未設置足夠之防盜措施，即率論被
    告2人主觀上無竊盜犯意；末被告2人縱於竊盜鋼筋時，縱為
    遭人阻止，然是否遭人阻止與渠等主觀上是否具竊盜犯意，
    核為二事，並無必然之關聯性，辯護人此部所辯，自屬無稽
    ；綜上，辯護人上開所辯，均不足採，自難為被告2人為有
    利之認定。
  ㈤綜上，本案事證明確，被告2人犯行均堪認定，應依法論科。
    　
二、論罪科刑：
　㈠按刑法第321條第1項第3款之攜帶兇器竊盜罪，係以行為人攜
    帶兇器竊盜為其加重條件，此所謂兇器，其種類並無限制，
    凡客觀上足對人之生命、身體、安全構成威脅，具有危險性
    之兇器均屬之，且祇須行竊時攜帶此種具有危險性之兇器為
    已足，並不以攜帶之初有行兇之意圖為必要；又所謂之「攜
    帶兇器」，祇須於行竊時攜帶具有危險性之兇器為已足，該
    兇器不必原屬行竊者本人所有，亦不以自他處攜至行竊處所
    為必要，縱在行竊場所隨手拾取應用，其有使人受傷害之危
    險既無二致，自仍應屬上述「攜帶兇器」之範疇。本件被告
    陳金來持被告朱素靜攜帶至案發現場之鐵鍬行竊，該鐵鍬為
    質地堅硬之金屬所製成，客觀上足以對人之生命、身體構成
    威脅，自屬具有危險性之兇器。是核被告朱素靜、陳金來所
    為，均係犯刑法第321條第1項第3款之攜帶兇器竊盜罪。被
    告2人就上開犯行具犯意聯絡及行為分擔，應論以共同正犯
    。起訴書固以被告朱素靜之前案紀錄，認被告朱素靜為累犯
    ，惟依最高法院110年度台上大字第5660號刑事裁定意旨，
    本院尚無從認定被告朱素靜構成累犯，自毋庸審酌是否依刑
    法第47條第1項之規定加重其刑，附此敘明。
　㈡爰以行為人之責任為基礎，並審酌被告2人因貪圖小利，蔑視
    他人財產權利，任意竊取告訴人所管領施工現場之鋼筋，行
    為可議，兼衡被告朱素靜、陳金來於108年間，皆因竊盜案
    件，經本院判處有期徒刑4月，並因此入監執行，有臺灣高
    等法院被告前案紀錄表附卷可佐（見本院卷第74頁至第75頁
    、第78頁至第79頁），渠等素行非佳，且犯後始終否認犯行
    ，無悔意之態度，渠等所為應予非難，幸被告2人所竊得之
    鋼筋均已發還被害人，有卷存贓物認領保管單可佐（見偵卷
    第33頁之1），告訴人所受之損害業已減輕，兼衡被告朱素
    靜自述國小肄業之智識程度，目前從事資源回收之生活狀況
    ；被告陳金來自述國小畢業之智識程度，目前從事回收之生
    活狀況（見本院卷第98頁至第99頁），暨渠等犯罪動機、目
    的、犯罪之手段等一切情狀，分別量處如主文所示之刑，並
    均諭知易科罰金之折算標準，資為懲儆。　　　　　　
三、沒收：
　  扣案鐵鍬1支為被告朱素靜所有，且為其攜帶至行竊現場乙
    節，為其自承不諱（見本院卷第91頁），爰依刑法第38條第
    2項之規定，在其所犯主文項下宣告沒收。至被告2人所竊得
    之鋼筋，均已發還告訴人具領乙節，已如前述，依刑法第38
    條之1第5項之規定，毋庸宣告沒收。　
據上論斷，應依刑事訴訟法第299條第1項前段，判決如主文。
本案經檢察官林奕彣提起公訴，檢察官孫立婷到庭執行職務。
中　　華　　民　　國　　111 　年　　7 　　月　　11　　日
                  刑事第五庭  法　官　華澹寧
以上正本證明與原本無異。　　　　　　　　　
如不服本判決應於收受判決後20日內向本院提出上訴書狀，並應
敘述具體理由。其未敘述上訴理由者，應於上訴期間屆滿後20日
內向本院補提理由書(均須按他造當事人之人數附繕本)「切勿逕
送上級法院」。
中　　華　　民　　國　　111 　年　　7 　　月　　11　　日
                              書記官  吳羽君
附錄本案論罪科刑法條全文
刑法第321條第1項第3款
犯前條第一項、第二項之罪而有下列情形之一者，處6月以上5年
以下有期徒刑，得併科50萬元以下罰金：
三、攜帶兇器而犯之。